臺灣彰化地方法院刑事判決　　　　　　　95年度訴字第1434號
公　訴　人　臺灣彰化地方法院檢察署檢察官
被　　　告　甲○○
　　　　　　　　　　（
指定辯護人　周志峰律師
上列被告因偽造有價證券等案件，經檢察官提起公訴（95年度調
偵字第235 號、95年度偵字第6068號），本院判決如下：
    主  文
甲○○意圖供行使之用，而偽造有價證券，處有期徒刑年貳月
，如附表所示偽造支票紙均沒收。又意圖為自己不法之所有，
而侵占自己持有他人之物，處有期徒刑肆月。應執行有期徒刑
年肆月，如附表所示偽造支票紙均沒收。
    犯罪事實
一、甲○○基於意圖為自己不法所有之犯意，於民國94年1 月底
    某日，在乙○○（即甲○○妻子張淑雅之胞姐）位於彰化縣
    彰化市○○里○○○街25號之住處房間抽屜，徒手竊取乙○○所有如附表所示之支票3 紙（該等支票上原均已蓋有乙○○印文，又此竊盜部分業據乙○○撤回告訴），旋即在前開
    處所，未經乙○○同意或授權，即擅自於前開3 紙支票上填
    載發票金額及發票日，而同時接續偽造如附表編號(一)至(三)所
    示之支票3 張，並於94年2 月初，在丙○○位於彰化縣永靖
    鄉○○村○○路251 號工廠，持前揭偽造之支票3 張向丙○○行使以借貸新臺幣（下同）435,000 元，丙○○並如數交
    予上開款項予甲○○，嗣上開支票屆期均未兌現而遭退票。
二、又林銘源前於93年4 月10日，邀丙○○等人參加以其為會首
    ，每會1 萬元，會期自93年4 月10日起至95年2 月10日止，
    會員連會首共23會之互助會，該互助會採內標制，每月10日
    在甲○○位於彰化縣員林鎮○○里○○路○ 段133 、135 號
    之居所開標，丙○○以其子「劉哲彰」名義參加1 會，並於
    94年8 月10日以3,000 元得標，詎甲○○因積欠他人債務，
    竟基於意圖為自己不法所有之犯意，將已向死會會員所收取
    本應交予丙○○之會款共計4 萬元侵占入己，挪用於清償個
    人之債務。嗣因丙○○向甲○○追索會款無著，且就借款部
    分向臺灣彰化地方法院檢察署對乙○○提出詐欺告訴（乙○○所涉詐欺罪嫌部分，業據檢察官為不起訴處分），始知悉
    上情，而向同署檢察官對於甲○○部分提出告訴。
三、案經丙○○、乙○○告訴及臺灣彰化地方法院檢察署檢察官
    自動檢舉偵查起訴。
    理  由
壹、證據能力部分：
    本案全部卷證所涵括之供述證據及非供述證據，經詢之公訴
    人、被告及指定辯護人均同意全部證據之證據能力，是後述
    所引用證據之證據能力均無疑義，合先敘明。
貳、本院論罪科刑部分：
一、上揭犯罪事實，業據被告甲○○於偵查中、本院準備程序及
    審理時均坦承不諱，核與證人即告訴人丙○○、乙○○於偵
    查中指訴情節相符，復有互助會簿、上開支票3 紙暨退票理
    由單（均影本）及法務部票據信用資訊連結作業查詢明細表
    等件在卷可稽，足徵被告之自白核與事實相符，堪以採信。
    本案事證已臻明確，被告上開犯行堪以認定，應依法論科。
二、我國刑法於94年2月2日修正公布，95年7月1日施行（下稱新
    法；修正前刑法下稱舊法）後，依最高法院95年度第 8次刑
    事庭會議決議內容，有關新舊法之適用原則如下：
　  (一)新法第2 條第1 項之規定，係規範行為後法律變更所生新
    　舊法律比較適用之準據法，於新法施行後，應適用新法第
    　2 條第1 項之規定，為「從舊從輕」之比較。
    (二)基於罪刑法定原則及法律不溯及既往原則，行為之處罰，
      以行為時之法律有明文規定者為限，必行為時與行為後之
      法律均有處罰之規定，始有新法第2 條第1 項之適用。
    (三)比較時應就罪刑有關之共犯、未遂犯、想像競合犯、牽連
      犯、連續犯、結合犯，以及累犯加重、自首減輕暨其他法
      定加減原因（如身分加減）與加減例等一切情形，綜其全
      部罪刑之結果而為比較。
　　(四)從刑附屬於主刑，除法律有特別規定者外，依主刑所適用
  　　之法律。
    (五)有關主刑罰金刑部分，新法第33條第5 款規定罰金刑為新
      臺幣1,000 元以上，以百元計算之，新法施行後，應依新
      法第2 條第1 項之規定，適用最有利於行為人之法律。
    經查，刑法第201 條第1 項偽造有價證券罪，法定刑得併科
    銀元3 千元以下罰金，據修正後刑法施行法增訂第1 條之1
    及修正後刑法第33條第5 款之規定，是依修正後之法律，刑
    法第201 條第1 項偽造有價證券罪所得併科之罰金刑最高額
    維持不變，但最低額則提高為新臺幣1千 元，是比較修正前
    、後之刑罰法律，自以被告行為時關於科處罰金刑之法律較
    有利於被告。又刑法第335 條第1 項侵占罪法定刑之罰金部
    分，依修正後刑法施行法第1 條之1 及修正後刑法第33條第
    5 款規定計算，其最高額雖與修正前同為新臺幣3 萬元，惟
    其最低額已提高為新臺幣1 千元，比較新、舊法結果，自以
    被告行為時即修正前之法律較有利於被告。而沒收之從刑則
    應附隨於此，適用修正前刑法之相關規定論擬。
三、核被告偽造乙○○如附表所示之支票3 紙，係犯刑法第201
    條第1 項偽造有價證券罪；而被告向已經得標之死會會員收
    取會款，沒有交付予證人丙○○，而挪用於其個人債務使用
    ，自係將上開會款變更持有為所有之意思而予以侵占，核其
    所為係犯刑法第335 條第1 項之普通侵占罪。又被告偽造上
    開3 紙支票後，復持該等偽造支票向丙○○調換現款而行使
    之低度行為，為其偽造該3 紙支票之高度行為所吸收，不另
    論罪。再行使偽造之有價證券以使人交付財物，本即含有詐
    欺之性質，如果所交付之財物，即係該證券本身之價值，其
    詐欺取財仍屬行使偽造有價證券之行為，不另論以詐欺取財
    罪；但如行使該偽造之有價證券，係供擔保或作為新債清償
    而借款，則其借款之行為，已屬行使偽造有價證券行為以外
    之另一行為，始應再論以詐欺取財罪，並依牽連犯關係，從
    一重處斷（最高法院25年上字第1814號判例、90年度台上字
    第5416號判決意旨可資參照）。查被告以上開支票3 紙持以
    向丙○○行使，而使丙○○交付借款，此並非供擔保或作為
    新債清償，被告行使偽造之有價證券以使人交付財物，本即
    含有詐欺之性質，不再論詐欺取財罪（公訴人認此部分尚涉
    有詐欺取財罪，且應與前揭偽造有價證券部分論以牽連犯，
    即有非洽）。另按連續犯之成立，除主觀上須基於一個概括
    之犯意外，客觀上須先後數行為，逐次實施而具連續性，侵
    害數個同性質之法益，其每一前行為與次行為，依一般社會
    健全觀念，在時間差距上，可以分開，在刑法評價上，各具
    獨立性，每次行為皆可獨立成罪，構成同一之罪名，始足當
    之；如數行為於同時同地或密切接近之時地實施，侵害同一
    之法益，各行為之獨立性極為薄弱，依一般社會健全觀念，
    在時間差距上，難以強行分開，在刑法評價上，以視為數個
    舉動之接續施行，合為包括之一行為予以評價，較為合理，
    則屬接續犯，而為包括之一罪。被告於同時地接連偽造同一
    被害人之數張票據時，被害法益仍屬單一，屬接續犯，應論
    以單純一罪（最高法院86年台上字第3295號判例、88年度上
    字第2526號判決意旨可資參照）。被告在同一時、地接續完
    成附表所示3 紙支票之偽造犯行，為接續犯，應論以偽造有
    價證券一罪。又其所犯前揭刑法第201 條第1 項之偽造有價
    證券罪及刑法第335 條第1 項之普通侵占罪2 罪間，犯意各
    別，罪名互異，應予分論併罰之。爰審酌被告之素行尚佳，
    及其犯罪之動機、目的、手段、偽造有價證券之面額、對被
    害人所造成之損失，暨犯罪後已坦承犯行態度良好，惟迄未
    能賠償被害人丙○○等之損失等一切情狀，分別量處如主文
    所示之刑。末按修正後刑法第51條第5 款將數罪併罰之有期
    徒刑，合併應執行刑期最高度提高為30年，顯較修正前規定
    20年不利於被告，故本件應適用修正前刑法第51條第5 款之
    規定，就被告所處有期徒刑部分定其應執行刑。再如附表所
    示偽造之支票3 張，雖未經扣案（卷內所附係支票影本），
    惟不能證明已經滅失，不論屬於犯人與否，均應依修正前刑
    法第205 規定併予宣告沒收。
四、不另為不受理諭知部分
一、公訴意旨另以：被告於94年1 月底某日，在被害人乙○○位
    於彰化縣彰化市○○里○○○街25號之住處房間抽屜，徒手
    竊取乙○○所有如附表所示之支票3 紙，因認被告尚涉有竊
    盜罪嫌。
二、按三親等內姻親之間，犯刑法竊盜罪章之罪者，須告訴乃論
    ，刑法第324 條第2 項定有明文。再按告訴乃論之罪，告訴
    人於第一審辯論終結前得撤回其告訴，又告訴經撤回者，應
    諭知不受理之判決，刑事訴訟法第238 條第1 項、第303 條
    第3 款分別定有明文。
三、經查：檢察官起訴認為被告涉犯刑法第320 條第1 項竊盜罪
    嫌，惟被害人乙○○乃被告甲○○妻子張淑雅之胞姐，此業
    據被告及證人乙○○供明在卷，且有卷附戶籍資料為憑，是
    被告與乙○○乃屬二親等姻親，依前揭說明，就此部分竊盜
    犯行，須告訴乃論。茲因乙○○於96年1 月17日本院審理時
    當當庭表示撤回告訴（見本院96年1 月17日審理筆錄），而
    公訴意旨認被告此部分犯嫌與前述有罪之偽造有價證券罪嫌
    間，有修正前刑法第55條後段牽連犯之裁判上一罪關係，揆
    諸前揭法條規定，爰不另為不受理之諭知。
據上論斷，應依刑事訴訟法第299 第1 項前段，刑法第2 條第1
項前段，第201 條第1 項、第335 條第1 項、修正前刑法第51條
第5 款、第205 條，罰金罰鍰提高標準條例第1 條前段，判決如
主文。
本案經檢察官張尹敏到庭執行職務。
中　　華　　民　　國　　96　　年　　1 　　月　　30　　日
                  刑事第一庭    審判長法　官    簡璽容
                               　　　 法　官    胡宜如
                                　　　法  官    郭麗萍
以上正本證明與原本無異。
如不服本判決，應於判決送達後10日內，向本院提出上訴狀（ 須
附繕本 ）。
告訴人或被害人對於判決如有不服具備理由請求檢察官上訴者，
其上訴期間之計算係以檢察官收受判決正本之日期為準。
中　　華　　民　　國　　96　　年　　1 　　月　　31　　日
                                      書記官    張子涵
附錄本案論罪科刑法條全文：
中華民國刑法第201條
（有價證券之偽造變造與行使罪）
意圖供行使之用，而偽造、變造公債票、公司股票或其他有價證
券者，處3 年以上10年以下有期徒刑，得併科3 千元以下罰金。
行使偽造、變造之公債票、公司股票或其他有價證券，或意圖供
行使之用，而收集或交付於人者，處1 年以上7 年以下有期徒刑
，得併科3 千元以下罰金。
中華民國刑法第335條
（普通侵占罪）
意圖為自己或第三人不法之所有，而侵占自己持有他人之物者，
處 5 年以下有期徒刑、拘役或科或併科 1 千元以下罰金。
前項之未遂犯罰之。
附表：
┌──┬─────┬─────┬──────┬───────┐
│編號│票據號碼  │票據金額  │票載發票日期│付款銀行      │
│    │    　    │(新臺幣)  │            │              │
├──┼─────┼─────┼──────┼───────┤
│(一)  │AD0000000 │75,000元  │94年4月22日 │彰化市第十信用│
│    │          │          │            │合作社        │
├──┼─────┼─────┼──────┼───────┤
│(二)  │AD0000000 │180,000元 │94年5月31日 │彰化市第十信用│
│    │          │          │            │合作社        │
├──┼─────┼─────┼──────┼───────┤
│(三)  │AD0000000 │180,000元 │94年6月30日 │彰化市第十信用│
│    │          │          │            │合作社        │
└──┴─────┴─────┴──────┴───────┘
